臺灣高雄地方法院民事判決　九十二年度親字第一二八號
　　原　　　告　乙○○
　　被　　　告　甲○○○
　　　　　　　　丙○○
右當事人間確認親子關係事件，本院於民國九十三年三月十五日言詞辯論終結，判決
如左：
    主      文
確認被告丙○○非被告甲○○○自原告受胎所生之子。
訴訟費用由被告負擔。
    事實及理由
一、按確認法律關係之訴，非原告有即受確認而決之法律上利益者，不得提起之；確
    認證書真偽或為法律關係基礙事實存否之訴，亦同。前項確認法律關係基礎事實
    之存否之訴，以原告不能提起他訴訟者為限，新修正民事訴訟法第二百四十七條
    第一、二項定有明文。查實務上對於親子間之身分關係能否據以提起確認之訴，
    頗有爭議，並為保持身分關係之安定性而多採保留之態度，然現今社會醫學科技
    發達，父母子女之血緣關係，均可經由醫學科技之鑑定，確定其親子血緣關係，
    而民事訴訟法第二百四十七條於修正時，已擴大其適用之範圍，即法律關係基礎
    事實存否亦得提起確認之訴。則就現今醫學科技足以鑑定親子間之血緣關係、身
    分關係確定之重要性及上開民事訴訟法第二百四十七條擴大確認之訴適用範圍之
    立法意旨以觀，應有准許確認親子關係存否之訴之必要，以解決任何不明之親子
    關係，除杜爭執外，亦維持家庭間之信賴與和諧。本件原告提起確認親子關係存
    否之訴，此血緣、身份關係之存否乃親子關係之重要基礎事實，原告主觀認定被
    告丙○○非其與被告甲○○○所生之子，惟被告丙○○依法律規定推定為原告與
    被告甲○○○之子，致被告丙○○之身分不明確、原告私法上之親權地位受到不
    安之危險，有即受確認判決之利益。且否認子女之訴，依法限於法定父、母或繼
    承權受侵害之人於知悉子女出生時起一年內始得提起，本件已逾該一年除斥期間
    後，原告始知悉被告丙○○與伊間並無親子關係存在，然原告已不能提起其他訴
    訟以資救濟，是原告提起本件確認親子身份不存在之訴，依諸上開民事訴訟法第
    二百四十七條之規定，並無不合。
二、原告起訴主張其與被告甲○○○於民國六十一年間結婚，現婚姻關係仍存續中，
    被告丙○○係原告與被告甲○○○婚姻期間即六十四年十一月十三日所生之子，
    依民法之規定，推定為原告之婚生子，惟被告丙○○於九十二年三、四月間，因
    酒後失足落海，經急救後挽回生命，原告恐其傷後留有後遺症，乃於九十二年六
    月十一日偕被告丙○○至檢驗所檢查身體，並進行ＤＮＡ血緣鑑定，詎經鑑定結
    果，原告與被告丙○○間並未存在血緣關係，為此請求確認被告丙○○並非原告
    與被告甲○○○之婚生子等語。被告甲○○○、丙○○則以被告丙○○確係被告
    甲○○○自原告受胎所生之子，故請求駁回原告之訴等語資為抗辯。
三、經查：原告主張其與被告甲○○○於六十一年間結婚，而被告丙○○於六十四年
    十一月十三日出生，係生母即被告甲○○○與原告於婚姻關係存續中所生，依法
    應推定為原告與被告甲○○○之婚生子等情，已據原告提出戶籍謄本二件為證，
    且為被告甲○○○、丙○○所不爭執，自堪信為真實。然原告與被告丙○○前於
    九十二年六月九日至玉新檢驗所檢查肝功能及ＢＣ型肝炎外，經原告私下委託而
    採取檢體，並往博微生物科技股份有限公司進行ＤＮＡ親子鑑定結果，認其等Ｄ
    ＮＡ　ＳＴＲ系統存有八個基因座型別矛盾，即原告與被告丙○○間應不存在血
    緣關係，有原告所提出之該公司ＤＮＡ基因圖譜定序分析報告一件附卷可稽，並
    經本院依職權向台南縣玉井鄉玉新醫事檢驗所調取上開鑑定資料附於該所提出之
    證明中足憑，而被告丙○○、甲○○○雖辯稱被告丙○○確係原告之子，然並未
    能舉證以實其說，是原告非被告丙○○之生父，即堪認定。從而，原告與被告間
    既無親子關係存在，則原告訴請確認被告丙○○非原告與被告甲○○○之子，為
    有理由。
四、末查最高法院二十三年上字第三四七三號、七十五年台上字第二○七一號判例雖
    揭櫫：「按妻之受胎係在婚姻關係存續中者，依民法第一千零六十三條第一項規
    定，應推定其所生之子女為婚生子女，受此推定之子女，惟在夫妻一方能證明妻
    非自夫受胎或夫能證明受胎期間內未與妻同居者，得依同法條第二項之規定，於
    知悉子女出生之日起一年內以訴否認之，如夫妻均已逾該項所定之法定期間而未
    提起否認之訴，或雖提起而未受有勝訴之確定判決以前，該子女在法律上不能不
    認為夫之婚生子女，無論何人皆不得為反對之主張」之意見，惟審酌我國民法第
    一千零六十三條第一項婚生推定制度，旨在確保子女之地位安定、成長安全因而
    承認之制度，以避免使無辜之子女負擔因非婚生子而致之社會及法律上不利益，
    因此，法律上之親子關係未必與血緣、生物學上之親子關係一致，此種從外形的
    事實構築安定、確定身分關係之制度，旨在保護子女之利益為出發，是學者於探
    討親子關係訴訟事件時，皆以保護子女之利益為最高指導原則。本件被告丙○○
    依法律規定，推定為其母甲○○○與配偶即原告之婚生子，惟被告丙○○業已成
    年，不須由原告撫育，故本件中兩造間親子關係存否之基礎事實即兩造於生物學
    上之血緣關連，其重要性遠大於法律推定之婚生承認制度，則本件中從保護被告
    丙○○之利益出發，應認原告於提出確切證據證明其與被告丙○○間無生物學上
    之血緣關係，足以推翻法律推定之婚生子身分，確認其與被告丙○○間無親子關
    係存在時，更足符合人事訴訟中保護子女之利益及發現真實的事實之旨趣，故上
    開判例見解不予援用，亦附此敘明。
五、結論：本件原告之訴為有理由，依民事訴訟法第七十八條、第八十五條第一項前
    段，判決如主文。
中　　　華　　　民　　　國　　九十三　　年　　　三　　　月　　三十一　　日
                              臺灣高雄地方法院家事法庭
~B法　　　官　李麗珠
右正本證明與原本無異。
如不服本判決，應於送達後廿日內，向本院提出上訴狀並表明上訴理由，如於本判決
宣示後送達前提起上訴者，應於判決送達後十日內補提上訴理由書（須附繕本）。
中　　　華　　　民　　　國　　九十三　　年　　　三　　　月　　三十一　　日
~B法院書記官　李憶如
